【裁判字號】    90,上訴,2965
【裁判日期】    901107
【裁判案由】    妨害兵役
【裁判全文】
臺灣高等法院刑事判決                            九十年度上訴字第二九六五號
    上  訴  人
    即  被  告  甲○○
右上訴人因妨害兵役案件，不服臺灣板橋地方法院九十年度訴字第七五九號，中華民
國九十年七月二十六日第一審判決（起訴案號：臺灣板橋地方法院檢察署九十年度偵
字第四三○七號），提起上訴，本院判決如左：
    主  文
上訴駁回。
    事  實
一、甲○○係歸國僑民，自民國七十三年九月十九日初次入境臺灣地區，迄八十九年
    三月十六日居住屆滿一年，應服兵役，經內政部役政署執行小組（下稱役政小組
    ）核定徵服常備兵役，由臺北縣政府依法徵集，指定應於九十年一月三日前往嘉
    義崎頂陸軍一五七旅報到入營，嗣經臺北縣中和市公所里幹事黃金龍於八十九年
    十二月十九日，將徵集令送達至臺北縣中和市○○路二五九巷四十四號三樓甲○
    ○住處，未遇甲○○，其妻鄭素琴表示不敢收受，黃金龍告以如果不收，會有妨
    害兵役問題後，隨即離去。翌日（即二十日）黃金龍再度打電話親與甲○○聯絡
    時，甲○○竟意圖避免常備兵之徵集，無故拒絕接受該徵集令。
二、案經臺北縣政府移送臺灣板橋地方法院檢察署檢察官偵查起訴。
    理  由
一、訊據上訴人即被告甲○○矢口否認有上開妨害兵役之犯行，並辯稱：伊係歸國僑
    民，年滿三十五歲後不用服兵役，而先前已就有關兵役問題詢問中和市公所兵役
    課，承辦人員未說明居住滿一年即須服兵役，致核定應服常備兵役，俟伊知有徵
    集令，即向立委陳情，並向役政小組反應，該小組人員表示要暫時停止徵集，故
    伊並非無故拒絕接受徵集令云云。經查：右揭事實，業據移送機關臺北縣政府函
    敘甚明，而被告雖係歸國僑民，惟其於七十三年九月十九日初次入境臺灣地區，
    迄八十九年三月十六日居住屆滿一年，依「歸國僑民服役辦法」規定，應服兵役
    ，經核定徵服常備兵役等情，業據證人即中和市公所承辦人員楊婷雅於偵審中證
    述明確，並有役政小組八十九年十一月二十日（八九）內役字第八九一○○九七
    號函、台灣省臺北縣中和市九十年妨害兵役案件調查表、入出境紀錄各一件附卷
    可稽；再被告由臺北縣政府依法徵集，經臺北縣中和市公所里幹事黃金龍於八十
    九年十二月十九日，將徵集令送達至被告上址住處，未遇被告，其妻表示不敢收
    受，黃金龍告以如果不收，會有妨害兵役問題後，隨即離去，嗣於翌日（即二十
    日）黃金龍再度打電話親自與被告本人聯絡時，被告拒絕接受該徵集令，亦據證
    人黃金龍於偵審中證述明確，復有陸軍常備兵徵集令一件在卷可憑。據此，足認
    被告應服常備兵役，並非不用當兵，且於承辦人員送達徵集令時，有拒絕接受徵
    集令之行為。另按服兵役乃憲法規定人民應盡之義務，無故不得逃避，被告雖稱
    前已就有關兵役問題詢問相關承辦人員，該人員未告以構成服兵役之要件，而伊
    知道有徵集令後，又向役政小組反應，該小組人員表示要暫時停止徵集等情，惟
    被告就此不能舉證以明其說，且參諸卷附台北縣政府八九年十二月二十一日八九
    北府兵徵字第四八八六一六號函記載：「．．四、台端（指被告）八十九年三月
    十六日在台居住屆滿一年，中和市公所隨即通知台端身家調查，當時即已告知台
    端依『歸國僑民服役辦法』計算，可能需要當兵．．。」之意旨觀之，兵役人員
    應無表示要暫時停止徵集之情事。是被告所辯，係卸責之詞，不足採信。本件事
    證明確，被告犯行堪以認定，應依法論科。
二、核被告所為，係犯妨害兵役治罪條例第四條第四款之意圖避免常備兵役之徵集，
    無故拒絕接受徵集令罪。原審審酌被告之品行、智識程度，無故拒絕接受徵集令
    ，影響國家徵兵業務所造成之損害程度，暨被告犯罪後猶否認犯行等一切情狀，
    依妨害兵役治罪條例第四條第四款，判處被告有期徒刑七月，以示懲儆；又被告
    係因犯妨害兵役治罪條例之罪，經判處有期徒刑七月，應依該條例第二十六條、
    刑法第三十七條第二項規定，併予宣告褫奪公權一年；並以被告前未曾受有期徒
    刑以上刑之宣告，此有臺灣高等法院檢察署刑案紀錄簡覆表在卷可稽，因其係歸
    國僑民，一時思慮欠周，誤解法令，致罹刑章，惡性尚非重大，經此偵審教訓後
    ，已足收警惕之效，當無再犯之虞，認對被告所宣告之有期徒刑及褫奪公權，均
    以暫不執行為適當，爰依刑法第七十四條第一款規定宣告緩刑三年，以啟自新。
    其認事用法殊無不合，被告上訴猶執陳詞否認犯罪，非有理由，應予駁回。
據上論斷，應依刑事訴訟法第三百六十八條，判決如主文。
本案經檢察官柯麗鈴到庭執行職務。
中      華      民      國     九十     年      十一    月      七      日
                              臺灣高等法院刑事第五庭
                              審判長法  官  曾  德  水
                                        法  官  林  立  華
                                        法  官  楊  貴  雄
右正本證明與原本無異。
如不服本判決應於收受送達後十日內向本院提出上訴書狀，其未敘述上訴之理由者並
得於提起上訴後十日內向本院補提理由書（均須按他造當事人之人數附繕本）。
                                        書記官  林  淑  貞
中      華      民      國     九十     年      十一    月      八      日
附錄：本判決論罪科刑法條全文
妨害兵役治罪條例第四條：
  意圖避免預備軍官、預備士官或常備兵、補充兵現役之徵集，集而有左列行為之一
  者，處六月以上、五年以下有期徒刑：
    一捏造免役或緩徵原因者。
    二故意毀傷身體者。
    三緩徵原因消滅，無故逾三十日，未自動申報者。
    四無故拒絕接受徵集令者。
    五應受徵集，無故逾入營期限五日者。
    六使人頂替本人應徵者。


司法院資訊處製作；財團法人民間司法改革基金會備份。
